【裁判字號】    98,交聲,4626
【裁判日期】    990510
【裁判案由】    交管條例聲異
【裁判全文】
臺灣板橋地方法院交通事件裁定        98年度交聲字第4626號
原處分機關  交通部公路總局臺北區監理所板橋監理站
異  議  人
即受處分人  甲○○
上列異議人即受處分人因違反道路交通管理處罰條例案件，不服
交通部公路總局臺北區監理所板橋監理站中華民國98年12月17日
板監裁字第裁41-C00000000號裁決處分（舉發案號：臺北縣政府
警察局98年11月8 日北縣警交大字第C00000000 號），聲明異議
，本院裁定如下：
    主  文
原處分撤銷。
甲○○不罰。
    理  由
一、原處分意旨略以：異議人即受處分人甲○○於民國98年11月
    8 日20時30分許，駕駛車號TYF-050 號輕型機車，行經臺北
    縣土城市○○路102 巷30號前，因有「酒後駕車拒測」之違
    規行為，經臺北縣政府警察局土城分局廣福派出所執勤員警
    製單當場舉發，爰依道路交通管理處罰條例第35條第4 項規
    定裁處罰鍰新臺幣（下同）6 萬元，及吊銷駕駛執照，並依
    同條例第67條第2 項前段規定諭知3 年內禁考。
二、異議意旨略以：異議人當時騎機車返回住處，已將機車停妥
    ，走到自家樓下大門時，忽有兩位警察走過來說要做酒測，
    異議人認為已經沒有行駛機車於道路，無須進行酒測，警察
    要求酒測，不符正當法律程序等語。
三、按道路交通管理處罰條例第35條第1 項規定：「汽車駕駛人
    ，駕駛汽車經測試檢定有下列情形之一者，處新臺幣1 萬5
    千元以上6 萬元以下罰鍰，並當場移置保管該汽車及吊扣其
    駕駛執照1 年；因而肇事致人受傷者，並吊扣其駕駛執照2
    年；致人重傷或死亡者，吊銷其駕駛執照，並不得再考領：
    一酒精濃度超過規定標準。二吸食毒品、迷幻藥、麻醉藥品
    及其相類似之管制藥品。」；同條第4 項規定：「汽車駕駛
    人拒絕接受第1 項測試之檢定者，處新臺幣6 萬元罰鍰，並
    當場移置保管該汽車及吊銷該駕駛執照；如肇事致人重傷或
    死亡者，吊銷該駕駛執照，並不得再考領。」由上開條文可
    知，拒絕酒精濃度測試者，其處罰較測試後超過規定標準者
    更為嚴厲，立法目的在於不使拒絕酒精濃度測試檢定之駕駛
    人反而獲得輕罰，否則無異鼓勵駕駛人拒絕接受測試。因此
    ，警員執行攔檢進行酒精濃度測試時，應盡告知義務，使駕
    駛人充分知悉拒絕酒精濃度測試檢定之法律效果，進而勸導
    進行酒精濃度測試之檢定。此於「警察人員對酒後駕車當事
    人實施強制作為應注意事項」第2 項之執行要領中，即有明
    文規定：「警察應請其配合實施測試檢定，並向其說明實施
    酒精濃度測試檢定之程序，倘該駕駛人拒絕接受酒精濃度測
    試檢定，應運用技巧溝通、勸導或警告將依據道路交通管理
    處罰條例第35條第4 項規定，處新臺幣6 萬元罰鍰、當場移
    置保管車輛及吊銷其駕駛執照，且3 年內不得考領」甚明。
四、經查：證人即本件執勤員警乙○○到庭證述略以：我當時跟
    同事在執行巡邏勤務，騎警用機車從臺北縣土城市○○路轉
    至裕生路102 巷，暫停稍做休息之際，我轉頭看到一部機車
    往我這個方向過來，隨即進入騎樓裡面停車，我當時不知道
    機車騎士是住在那邊，我感覺該騎士是在躲警察，所以就過
    去盤查該騎士，請該騎士出示證件，該騎士就是在庭的異議
    人，異議人當時有把駕照、身分證給我看，我跟異議人說話
    時有聞到酒味，所以我跟異議人說要對他進行酒測，異議人
    說他已經到家了，沒有必要對他進行酒測，我當時沒有跟異
    議人發生口角，我後來有去查訪異議人住處鄰居，知道異議
    人家境不好，我現想起來也覺得當時用勸導的就好了，異議
    人當時沒有醉態，都很清醒，我只是有聞到一點酒味，聞起
    來不像是會超過標準值的情形，我個人認為異議人確實已經
    到家，他誤以為不必進行酒測，我現在想起來也認為合理的
    等語（見本院99年1 月25日訊問筆錄第2 、3 頁）。據此，
    堪認異議人所辯：伊當時騎機車返回住處，已將機車停妥，
    走到自家樓下大門時，忽有兩位警察走過來說要做酒測等語
    屬實。本件執勤員警當時顯係因為誤會異議人騎車閃躲警察
    ，始趨前攔查並要求對異議人為酒精濃度測試，且於異議人
    自認已經停妥機車而未行駛於道路，誤解沒有實施酒測必要
    之際，執勤員警並未運用技巧溝通、勸導，並告知異議人關
    於拒絕酒精濃度測試檢定之嚴厲後果，至為灼然。是異議人
    當時既無醉態，神智清醒，身上亦無濃郁酒味等可資懷疑酒
    測值將超過規定標準值之情狀，僅因受限於其本身之智識程
    度，相信自己沒有配合進行酒測必要，值此情況，執勤員警
    未先運用技巧溝通、勸導，並告知異議人關於拒絕酒精濃度
    測試檢定之嚴厲後果，即貿然當場製單舉發異議人拒絕酒測
    ，洵有不當，且有違上揭「警察人員對酒後駕車當事人實施
    強制作為應注意事項」相關規定，難認其舉發程序無瑕疵可
    指。原處分機關未予詳查，逕依該有瑕疵之舉發，對異議人
    裁處「罰鍰6 萬元、吊銷駕駛執照3 年、3 年內不得重新考
    領駕駛執照」之重罰，自欠妥當。原處分機關所為之裁決處
    分既有上揭違失，應由本院將原處分撤銷，另為異議人不罰
    之諭知，以資適法，並求周全。
五、依道路交通管理處罰條例第87條第2 項，道路交通案件處理
    辦法第20條，裁定如主文。
中    華    民    國    99    年    5     月    10    日
                  交通法庭  法  官  朱嘉川
以上正本證明與原本無異。
如不服本裁定應於送達後5 日內向本院提出抗告狀。
                            書記官  陳聖儒
中    華    民    國    99    年    5     月    10    日

司法院資訊處製作；財團法人民間司法改革基金會備份。
